臺灣高等法院高雄分院刑事判決　　　 100年度上訴字第1010號
上　訴　人
即　被　告　吳麗芳
指定辯護人　本院公設辯護人　李佩娟
上列上訴人因毒品危害防制條例案件，不服臺灣屏東地方法院99
年度訴字第1316號中華民國100年3月23日第一審判決（起訴案號
：臺灣屏東地方法院檢察署99年度偵字第9278、9279、9280、10
428 號），提起上訴，本院判決如下：
    主  文
原判決關於吳麗芳部分撤銷。
吳麗芳犯如附表一各編號所示之參罪，各處如附表一各編號「主
文」欄所示之刑。應執行有期徒刑參年陸月，扣案之第二級毒品
甲基安非他命參小包（驗前淨重分別為零點陸捌陸、零點零伍貳
、零點壹壹壹公克、驗後淨重分別為零點陸捌壹、零點零肆柒、
零點壹零陸公克），沒收銷燬之；行動電話貳支（均含SIM 卡，
門號0000000000、0000000000號），沒收之；未扣案販賣毒品所
得共新臺幣捌仟元，其中貳仟伍佰元，與蔡有龍連帶沒收之，其
中伍仟伍佰元，與黃信福連帶沒收之，如全部或一部不能沒收時
，分別以其與蔡有龍、黃信福之財產連帶抵償之。
    事  實
一、吳麗芳明知甲基安非他命係毒品危害防制條例第2 條第2 項
    第2 款所規定之第二級毒品，非經許可不得持有、販賣，竟
    分別與蔡有龍、黃信福（2 人均另案經檢察官起訴）共同基
    於販賣第二級毒品甲基安非他命牟利之犯意，以其所有之00
    00000000、0000000000號行動電話作為對外聯絡販賣毒品之
    工具，分別於如附表一各編號「交易時間」、「交易地點」
    欄所示之時間、地點，以如附表一各編號「交易方式與內容
    」、「交易金額」欄所示方式、價格，販賣如附表一各編號
    「毒品數量」欄所示數量之第二級毒品甲基安非他命，予如
    附表一各編號「交易對象」欄所示之人而牟利（其中編號3
    部分為未遂）。嗣經警對陳政安（業經原審判處罪刑確定）
    使用之行動電話執行通訊監察查獲陳政安後，再循線查獲上
    情。
二、案經屏東縣政府警察局移送臺灣屏東地方法院檢察署檢察官
    偵查起訴。
    理  由
壹、程序部分：
一、關於起訴書記載被告吳麗芳於起訴書之附表三編號1 所示時
    間，販賣甲基安非他命之事實部分，依起訴書附表三編號1
    記載，被告此部分之犯罪時間為99年9 月23日21時許，地點
    為屏東縣東港鎮○○路16之4 號陳政安居住處，交易方式與
    內容為柯宏杰以0000000000行動電話，傳送簡訊給陳政安，
    表明要向被告購買甲基安非他命，再由陳政安撥打電話給被
    告完成交易。再依起訴書證據並所犯法條欄一、編號1 、3
    、12項證據記載為：「陳政安於警詢與偵訊中之供述：證明
    ：……柯宏杰有於附表三、編號1 所示時地，……向被告購
    買甲基安非他命之事實」、「柯宏杰於警詢與偵訊中之證述
    ：證明：……其有於附表三、編號1 所示時地，向被告購買
    甲基安非他命之事實」、「0000000000行動電話通訊監察譯
    文：證明：……證人柯宏杰於附表三、編號1 所示時間，以
    0000000000號行動電話傳送簡訊表明要向被告購買甲基安非
    他命之事實……」等語，惟本案卷證只有上開行動電話間於
    99年8 月29日之簡訊內容，另雖有99年9 月23日之通話內容
    （內容如附表二通訊監察譯文編號7 所示），但該日並無簡
    訊內容，且陳政安於警詢及偵訊時，就此部分均供稱時間為
    99年8 月29日；柯宏杰於警詢時，就此部分亦證稱時間為99
    年8 月29日，於偵訊時才證稱時間為99年9 月23日，故柯宏
    杰就此部分所證之時間前後有不一致之情形，且與陳政安陳
    述不符，又與上開行動電話間之傳送簡訊時間不符。審酌柯
    宏杰另證稱於99年9 月23日，亦曾向陳政安購買毒品之情，
    故認柯宏杰於偵訊時，就此部分所證之時間，應係混淆而誤
    記。綜上所述，本院認起訴書此部分犯罪時間雖記載為99年
    9 月23日，但應係99年8 月29日之誤載，合先敘明。
二、按被告以外之人於檢察事務官、司法警察官或司法警察調查
    中所為之陳述，與審判中不符時，其先前之陳述具有較可信
    之特別情況，且為證明犯罪事實存否所必要者，得為證據，
    刑事訴訟法第159 條之2 定有明文。是依本條規定，被告以
    外之人於檢察事務官、司法警察（官）調查時所為之陳述，
    屬傳聞證據，依同法第159 條第1 項規定，本無證據能力，
    必具備「信用性」及「必要性」二要件，始例外得適用上開
    第159 條之2 規定，認有證據能力，而得採為證據。此之「
    必要性」要件，必須該陳述之重要待證事實部分，與審判中
    之陳述有所不符，包括審判中改稱忘記、不知道等雖非完全
    相異，但實質內容已有不符者在內，且該審判外之陳述，必
    為證明犯罪之待證事實存在或不存在所不可或缺，二者兼備
    ，始足當之。故此所謂「為證明犯罪事實存否所必要者」，
    既必須達不可或缺之程度，自係指就具體個案案情及相關卷
    證判斷，為發現實質真實目的，認為除該項審判外之陳述外
    ，已無從再就同一供述者取得與其上開審判外陳述相同供述
    內容，倘以其他證據代替，亦無從達到同一目的之情形而言
    （最高法院95年度台上字第4414號判決意旨參照）。而所謂
    「具有可信之特別情況」，係屬「信用性」之證據能力要件
    ，而非「憑信性」之證據證明力，法院應經調查，依於審判
    外為陳述時之外部附隨環境或條件，除詢問有無出於不正方
    法、陳述是否出於非任意性外，兼須就有無違反法定障礙事
    由期間不得詢問及禁止夜間詢問之規定、詢問時是否踐行告
    知義務、警詢筆錄所載與錄音或錄影內容是否相符等各項為
    整體之考量，以判斷其先前之陳述，是否出於「真意」之信
    用性獲得確切保障（最高法院98年度台上字第7645號判決意
    旨參照）。辯護人主張：陳政安、柯宏杰2 人警詢筆錄，為
    審判外陳述，無證據能力云云。經查，陳政安關於附表一編
    號1 部分，其幫柯宏杰向被告聯絡購買毒品之時間，其於警
    詢及本院審理時之前後供述，並不一致；柯宏杰關於附表一
    編號1 部分，其購買毒品之價格，警詢及本院審理時之前後
    供述，亦不一致，故其等於警詢時陳述，為證明被告犯罪事
    實存否所必要；另該2 人於受警方詢問時，尚查無何上開違
    反法律規定之情形，其等亦未曾稱警詢筆錄記載有何不符之
    處，故認其等上開警詢陳述時之外部附隨環境或條件，應具
    有可信之特別情況。依上開說明，陳政安、柯宏杰2 人之警
    詢筆錄，均有證據能力。
三、再按鑑定人由審判長、受命法官或檢察官就鑑定事項有特別
    知識經驗者，或經政府機關委任有鑑定職務者，選任一人或
    數人充任之。再鑑定之經過及其結果，應命鑑定人以言詞或
    書面報告。鑑定人有數人時，得使其共同報告之。但意見不
    同者，應使其各別報告。以書面報告者，於必要時得使其以
    言詞說明。刑事訴訟法第198 條、第206 條分別定有明文。
    而鑑定之書面報告，屬同法第159 條第1 項之「除法律有規
    定者外」之情形，自仍具證據能力，不受傳聞法則之規範。
    又基於檢察一體原則，得由該管檢察長對於轄區內特定類型
    之案件，以事前概括選任鑑定人或囑託鑑定機關（團體）之
    方式為之，而此種依事前概括選任或囑託所為之鑑定書面，
    性質上與檢察官選任或囑託鑑定者無異，則依上開說明，有
    證據能力。卷附之高雄醫學大學附設中和紀念醫院檢驗報告
    ，係法院所選定之鑑定機關，則該鑑定書面報告，依上開說
    明，具有證據能力。
四、末按被告以外之人於審判外之陳述，雖不符刑事訴訟法第15
    9 條之1 至第159 條之4 之規定，而經當事人於審判程序同
    意作為證據，法院審酌該言詞或書面陳述作成時之情況，認
    為適當者，亦得為證據。當事人、代理人或辯護人於法院調
    查時知有第159 條第1 項不得為證據之情形，而未於言詞辯
    論終結前聲明異議者，視為有前項之同意，同法第159 條之
    5 第1 、2 項定有明文。立法意旨在於傳聞證據未經當事人
    之反對詰問予以核實，原則上先予排除，惟若當事人已放棄
    反對詰問權，於審判程序中表明同意該等傳聞證據可作為證
    據，基於尊重當事人對傳聞證據之處分權，及證據資料愈豐
    富，愈有助於真實發見之理念，且強化言詞辯論主義，使訴
    訟程序得以順暢進行，上開傳聞證據亦均具有證據能力。查
    本案據以認定被告犯罪事實存否之其他被告以外之人之言詞
    或書面陳述，被告、辯護人及檢察官於本院審理時（見本院
    100 年7 月7 日準備程序筆錄，本卷第67頁背面），均不爭
    執其證據能力而同意為證據，且於本院言詞辯論終結前，均
    未聲明異議，而本院審酌該言詞及書面陳述作成之情況，未
    見有何不適當之情形，故依前開規定，均得為證據。
貳、實體部分：
一、訊據被告吳麗芳於本院審理時，坦承有附表一編號3 之犯行
    ，亦坦承有附表一編號1 之販賣毒品犯行，惟辯稱：我此次
    是賣給陳政安，不是賣給柯宏杰，且我應係幫助蔡有龍販賣
    給陳政安云云（見本院100 年9 月6 日、同年10月11日審判
    筆錄，本院卷第143 頁背面、第212 頁背面），另矢口否認
    有附表一編號2 之犯行，辯稱：無此次販賣給陳政安之犯行
    云云（見本院100 年9 月6 日審判筆錄，本院卷第143 頁背
    面），後又坦承有此部分之犯行（見本院100 年10月11日審
    判筆錄，本院卷第212 頁背面）。辯護人則為被告辯護稱：
    關於附表一編號1 部分，被告係幫助陳政安聯絡蔡有龍，由
    陳政安向蔡有龍調貨，被告並不知蔡有龍是否從中營利，亦
    不知陳政安有無販賣給柯宏杰，被告僅有幫助陳政安持有毒
    品之認識，此部分應論以幫助持有第二級毒品罪云云。經查
    ：
  (一)關於附表一編號1 部分：
  1.本案被告為警查獲之經過，係因警方對陳政安使用之000000
    0000號行動電話實施通訊監察，而於99年10月5 日晚上8 時
    20分許，在屏東縣東港鎮○○路16之4 號陳政安居住處查獲
    陳政安，再由警方以誘捕偵查方式請陳政安打電話佯稱要向
    被告吳麗芳購買毒品，而於同日晚上11時45分許，被告前往
    陳政安居住處欲交付毒品時查獲被告，此業經屏東縣政府警
    察局刑警大隊員警洪振茂於本院審理時所證明（見本院100
    年9 月6 日審判筆錄，本院卷第147-148 頁），且有本案移
    送書及被告之搜索扣押筆錄等在卷可稽（見偵三卷第2 頁背
    面、警二卷第11頁）。又於99年10月26日以前之陳政安與被
    告之警詢及偵訊筆錄，均未有關於本次附表一編號1 部分犯
    行之陳述，有該等警詢、偵訊筆錄等在卷可稽，警方移送本
    案時，亦未將被告本次犯行列為被告之犯罪事實移送檢察官
    ，亦有上開移送書附卷可稽，嗣檢察官於99年11月24日提訊
    陳政安與被告，而交由警方詢問2 人時，2 人始就此部分之
    被告犯行而為陳述，亦有該日2 人之警詢、偵訊筆錄附卷可
    憑（見偵一卷第89-111頁），而證人洪振茂並於本院審理時
    證稱：被告於99年11月24日警詢時，供出她的毒品來源是蔡
    有龍等語（見本院100 年9 月6 日審判筆錄，本院卷第48頁
    ），合先敘明。
  2.而陳政安於99年11月24日警詢時稱：柯宏杰以他的00000000
    00號行動電話，於99年8 月29日傳簡訊給我所使用的000000
    0000號行動電話，稱要向綽號「小雅」的被告購買甲基安非
    他命，該次毒品有交易成功。柯宏杰於99年8 月29日晚上9
    時多在我家裡與被告和蔡有龍交易毒品甲基安非他命，數量
    「半半」是1 公克，價格2 千元（應為2,500 元之誤，詳後
    述）。因為柯宏杰與被告不認識，叫我打電話給被告，柯宏
    杰說我的毒品不好，叫我打電話問被告是否有比較好的，所
    以被告帶蔡有龍來我家與柯宏杰交易。是柯宏杰傳簡訊給我
    ，我打電話給被告說有人要向她拿毒品，被告叫我等一下，
    之後被告帶蔡有龍來我家，柯宏杰將錢交給被告，被告就將
    錢轉交給蔡有龍，蔡有龍有將毒品交給被告，被告再轉交給
    柯宏杰等語（見偵一卷第89-90 頁），其於同日偵訊時，亦
    為相同內容之證述（見偵一卷第95-96 頁）。
  3.柯宏杰於99年10月6 日警詢時亦稱：於99年8 月29日晚上9
    時許，在陳政安家與被告交易毒品甲基安非他命，價格2 千
    元（應為2,500 元之誤，詳後述），數量我不知道，有交易
    成功等語（見警三卷第4 頁背面），於同日偵訊時又證稱：
    「（檢察官提示通訊監察譯文問：99年8 月29日20時47分，
    你傳簡訊給他，是否有向陳政安購買毒品安非他命？）是。
    （傳完簡訊後多久到他家？）這是最後一通，約半個小時至
    十五分鐘到他家，因為我要從枋寮開車到東港。（金額？毒
    品數量？）買2,500 元的安非他命，在他東港的家裡，數量
    我不知道。（簡訊內容『25』是否就是買2,500 元的安非他
    命的意思？）是。……（是否有跟『小雅』買過毒品？）我
    傳簡訊那一次，就是9 月23日（應為8 月29日之誤記，已如
    上述）那一次我到陳政安他東港的家，是『小雅』把安非他
    命送過來的。……（『小雅』就是你今天在警察局看到的吳
    麗芳？）是。」等語（見偵二卷第10-11 頁），依柯宏杰上
    開陳述內容，可認柯宏杰於警詢及偵訊時此部分之陳述內容
    一致，且與陳政安上開陳述，大致相符。
  4.被告於99年11月24日警詢時亦供稱：99年8 月29日晚上9 時
    多，我與蔡有龍到陳政安家，與柯宏杰交易毒品甲基安非他
    命，蔡有龍沒有跟我講說數量多少，我知道是價格2,000 元
    （應為2,500 元之誤，詳後述）。因為我沒有柯宏杰的電話
    ，他跟陳政安講的，所以才會約在陳政安家。又因為蔡有龍
    是我購買毒品的上游，蔡有龍不知道陳政安他家，所以蔡有
    龍叫我帶他前去陳政安家。柯宏杰說陳政安的毒品不好，所
    以才向我買。是陳政安打電話給我，說有朋友要拿比較好的
    毒品甲基安非他命，陳政安沒有說是誰要的，陳政安說他要
    向我拿比較好的毒品，我說我問看看，之後我就打電話給蔡
    有龍，蔡有龍他說有，但他不知道陳政安家，所以我就帶他
    過去陳政安家，……到陳政安家我下車，蔡有龍在陳政安家
    門口叫我拿毒品進去陳政安家，我將毒品拿給陳政安，陳政
    安再拿錢給我，我再將錢拿出去給蔡有龍，之後蔡有龍有進
    來陳政安家秤量毒品，我在蔡有龍旁邊，而柯宏杰就在旁邊
    吸食剛向蔡有龍買的毒品等語（見偵三卷第64頁），被告於
    同日偵訊時，亦為相同內容之陳述（見偵三卷第72頁），被
    告並供稱：「（檢察官問：妳替蔡有龍處理這事，有何好處
    ？）他會幫我女兒買尿布、奶粉。」等語（見偵三卷第73頁
    ）。則被告此部分之供述，亦與陳政安與柯宏杰上開相符之
    證述互核一致，被告於原審審理時亦承認此部分之犯行（見
    原審99年12月21日準備程序筆錄、100 年3 月9 日審判筆錄
    ，原審卷第77頁背面、第156 頁）。而柯宏杰於本院審理時
    證稱：我傳簡訊給陳政安問「小雅」是否在那邊，陳政安說
    有，我就直接去陳政安家等「小雅」過來，當時只有「小雅
    」一個人過來，現場只有我、「小雅」及陳政安，我將錢拿
    給「小雅」，當時要買2,500 元，錢不是交給陳政安，毒品
    也是「小雅」直接交給我等語，後再變更證詞稱：錢我拿給
    陳政安，陳政安將錢交給「小雅」，「小雅」將甲基安非他
    命拿給陳政安，陳政安放在桌上我自己拿等語（見本院100
    年8 月16日審判筆錄，本院卷第113 頁），則柯宏杰此部分
    關於在陳政安家交易過程之證述，亦與被告上開供述，大致
    相符，雖然關於價金及毒品如何交付之過程，陳政安及被告
    之陳述，稍有不符，但價金及毒品均曾透過被告交付之事實
    ，則仍相一致。
  5.而陳政安與柯宏杰2 人間，使用上開行動電話，於99年8 月
    29日確有如附表二通訊監察譯文編號1-6 部分所示之簡訊內
    容，依該簡訊內容所示，確與陳政安與柯宏杰上開相符之證
    述互核一致，故認被告上開自白確與事實相符，而可以採信
    。又關於本次被告販賣毒品之金額，陳政安及被告均稱係2
    千元，而柯宏杰則稱係2,500 元，惟陳政安於99年11月24日
    偵訊時稱：是2,000 元或2,500 元等語（見偵一卷第96頁）
    ，足認陳政安為上開陳述於受詢問時，時間經過已久，而有
    記憶模糊之情，惟依附表二編號4 之簡訊內容顯示「二十五
    」等語，應認柯宏杰關於此部分之陳述才與事實相符，故本
    次被告販賣毒品之金額應為2,500 元。
  6.另陳政安於本院審理時證稱：本次是柯宏杰直接拿錢給蔡有
    龍，蔡有龍直接拿貨給柯宏杰……，被告沒有經手云云（見
    本院100 年8 月16日審判筆錄，本院卷第109-110 頁），而
    蔡有龍於本院審理時則證稱：本次是被告帶我去陳政安家，
    而由我將甲基安非他命交給陳政安，陳政安則拿錢給我，沒
    有透過被告轉手云云（見本院100 年9 月6 日審判筆錄，本
    院卷144-145 頁），但陳政安及蔡有龍2 人此部分所證並不
    相符，且亦與陳政安、柯宏杰及被告3 人上開相符之陳述不
    符，故認陳政安及蔡有龍2 人此部分所證，應均係事後迴護
    被告之詞，不能採信。
  7.綜上所述，本次係柯宏杰請陳政安協助購買品質較好的毒品
    甲基安非他命，陳政安因而以電話聯絡被告，被告再聯絡蔡
    有龍，並由被告帶同蔡有龍一起到陳政安居住處交易。而被
    告係因蔡有龍會幫其女兒購買尿布、奶粉，因而基於幫助蔡
    有龍販賣以營利之意圖而參與，蔡有龍並透過被告將毒品交
    付給買受人，被告並將收取之價金轉交給蔡有龍。另本次欲
    購買毒品之人為柯宏杰，陳政安以電話聯絡被告時，亦告知
    被告係其朋友要購買品質較好的毒品，且被告交付毒品時，
    柯宏杰亦在現場並因而取得毒品，故被告應知本次購買毒品
    之人為柯宏杰等事實，均堪認定。而按刑法上之幫助犯，固
    以幫助他人犯罪之意思而參與犯罪構成要件以外之行為而成
    立，惟所謂以幫助他人犯罪之意思而參與者，指其參與之原
    因，僅在助成他人犯罪之實現者而言，倘以合同之意思而參
    加犯罪，即係以自己犯罪之意思而參與，縱其所參與者為犯
    罪構成要件以外之行為，仍屬共同正犯，又所謂參與犯罪構
    成要件以外之行為者，指其所參與者非直接構成某種犯罪事
    實之內容，而僅係助成其犯罪事實實現之行為而言，苟已參
    與構成某種犯罪事實之一部，即屬分擔實施犯罪之行為，雖
    僅以幫助他人犯罪之意思而參與，亦仍屬共同正犯（最高法
    院27年度上字第1333號判例意旨參照）。本次被告雖係基於
    幫助蔡有龍販賣之意思而參與，但其交付毒品及收取價金之
    行為，均係販賣犯罪構成要件之行為，而被告已分擔實施販
    賣第二級毒品之行為，參諸上開說明，被告本次與蔡有龍共
    同販賣之犯行，應可認定，被告及辯護人上開所辯，不能採
    信。
  (二)關於附表一編號2 部分：
  1.陳政安於偵訊時供稱：「（99年10月2 日19時5 分這一次通
    話內容，你是否有向吳麗芳買安非他命？提示通訊監察譯文
    ）有，是在隔天凌晨成交的，是在東港晶夜汽車旅館外面成
    交。（當天交易時間是否10月3 日凌晨3 點多？）對。（當
    天交易的毒品數量是否一錢5,500 元的安非他命是否正確？
    ）對。（當天是吳麗芳一個人來嗎？）她電話上約我到那邊
    。」等語（見99年10月26日偵訊筆錄，偵一卷第77頁）；其
    於二次警詢時，就此部分亦為相符之陳述（見99年10月6 日
    、同年月26日警詢筆錄，警一卷第6 頁、偵一卷第59頁）；
    另於本院審理時先證稱：沒有印象，想不起來了等語，後再
    證稱：之前陳述均實在等語（見本院100 年8 月16日審判筆
    錄，本院卷第112 頁），故認陳政安關於此部分，前後陳述
    大致相符。
  2.被告於99年10月26日警詢、偵訊時，對此部分亦坦承不諱（
    見偵一卷第40、57頁），被告於原審審理時仍承認此部分之
    犯行（見原審99年12月21日準備程序筆錄、100 年3 月9 日
    審判筆錄，原審卷第77頁背面、第156 頁）。故被告上開自
    白與陳政安上開陳述一致。
  3.而被告與陳政安間，於本次交易前一日即99年10月2 日晚上
    有如附表二通訊監察譯文編號8 顯示之通話內容，依該通話
    內容，與陳政安上開陳述及被告上開自白亦相符合。故被告
    此部分之犯行，應堪認定。被告於本院審理時，曾翻異前詞
    ，空言否認本次犯行，不能採信。
  (三)關於附表一編號3 部分：
  1.此部分迭據被告於警詢、偵訊、原審及本院審理時所自白，
    並與陳政安於本院所證相符（見本院100 年8 月16日審判筆
    錄，本院卷第112 頁）。
  2.又有如附表二通訊監察譯文編號9-11之通話內容在卷可證，
    且與陳政安上開證述及被告上開自白相符。
  3.被告係為本次犯行時為警查獲，並有被告所有之0000000000
    、0000000000號行動電話2 支（均含SIM 卡，NOKIA 牌1 支
    、三星牌1 支）及毒品3 包等物扣案可證，扣案毒品經送鑑
    定，確為甲基安非他命，驗前淨重分別為0.686 、0.052 、
    0.111 公克，驗後淨重分別為0.681 、0.047 、0.106 公克
    ，亦有高雄醫學大學附設中和紀念醫院檢驗報告附卷可稽（
    見本院卷第129-132 頁）。故被告此部分之犯行，亦堪認定
    。
  4.又按如本有販毒之故意，且依約攜帶毒品前往交付，即已著
    手實施販毒之行為，縱買受者原無買受毒品之意思，而虛與
    買賣毒品者，意在辦案，以求人贓俱獲，故形式上出賣人與
    買受人縱已互為交付毒品及價金，但因警察埋伏在側，伺機
    逮捕，事實上不能真正完成買賣毒品之行為，然因出賣人本
    既有販毒之故意，仍應論以販賣毒品未遂罪（最高法院85年
    第4 次刑事庭會議決議、90年度台上字第2230、4038號、91
    年度台上字第7175號判決意旨參照）。而如上所述，被告本
    次販賣犯行，係因警方以誘捕偵查方式而查獲，但被告原即
    有販賣之意思，買受人方面係警方為查獲毒品交易，而與之
    虛偽買賣，故事實上不能真正完成交易，依前揭說明，被告
    此次犯行應屬販賣毒品未遂，檢察官起訴認被告此部分之犯
    行係既遂罪，尚有誤會，併此敘明。
二、核被告吳麗芳如附表一編號1 、2 部分行為，均係犯毒品危
    害防制條例第4 條第2 項之販賣第二級毒品罪，如附表一編
    號3 部分所為，則係犯同條第6 項、第2 項之販賣第二級毒
    品未遂罪。被告吳麗芳先非法持有第二級毒品，進而販賣，
    其歷次持有之低度行為應被各次販賣之高度行為所吸收，不
    另論罪。被告就附表一編號1 之犯行，係與蔡有龍間有犯意
    聯絡，行為分擔，應論以共同正犯，就附表一編號2 、3 部
    分之犯行，則係與黃信福間有犯意聯絡，行為分擔，亦應論
    以共同正犯。被告所犯上開3 罪間，犯意各別、時地互殊，
    應予分論併罰。又附表一編號3 部分犯行，因與被告達成買
    賣毒品合意之人，並無購買毒品之真意，且員警亦在旁守候
    ，並無因本次交易而造成毒品流散之危險，認應依刑法第25
    條第2 項規定減輕之；又被告所為附表一編號1 部分販賣第
    二級毒品犯行，於查獲後，被告供出毒品來源為蔡有龍，因
    而查獲附表一編號1 之共犯蔡有龍，蔡有龍此部分犯行，並
    經提起公訴；又被告供出附表一編號2 、3 部分販賣第二級
    毒品來源為黃信福（黃信福此部分共同犯行，尚未經起訴）
    ，警方亦因被告供述進而查獲黃信福販賣第二級毒品犯行且
    經提起公訴，此有屏東縣政府警察局100 年9 月14日屏警刑
    民B 字第1000049895號函，及所附之蔡有龍、黃信福2 人起
    訴書附卷可稽，審酌被告供出毒品來源有助防止毒品擴散，
    而認被告上開3 次犯行，均應依毒品危害防制條例第17條第
    1 項規定，減輕其刑；再被告所為上開3 次販賣第二級毒品
    犯行，均偵查及原審審理時自白犯罪，故均應依毒品危害防
    制條例第17條第2 項規定，減輕其刑。而附表一編號1 、2
    兩次犯行，有2 個減輕事由，附表一編號3 犯行，有3 個減
    輕事由，爰均依刑法第70條規定遞減之。末按刑法第59條之
    酌量減輕其刑，必須犯罪另有特殊之原因與環境，在客觀上
    足以引起一般同情，認為即予宣告法定低度刑期，猶嫌過重
    者，始有其適用。經查，被告上開3 次犯行之犯罪情節，客
    觀上尚不足以引起一般同情，依上開說明，尚不能適用刑法
    第59條規定酌減其刑，併此敘明。
三、原審因認被告上開犯罪事證明確，而均予依法論科，固非無
    見；惟查：(1)附表一編號1 部分犯行，被告係與蔡有龍共犯
    ，且販賣價格為2,500 元，均業如上述，原審認係與「福仔
    」共犯，及販賣價格為2,000 元，均有違誤；(2)附表一編號
    1 、2 、3 部分犯行，被告均應依毒品危害防制條例第17條
    第1 項規定減輕其刑，原審未依法減輕，亦有違誤。被告以
    原審判決未適用刑法第59條規定酌減其刑，量刑過重，又輕
    重失衡等情而提起上訴，指摘原審判決不當，雖無理由，惟
    原審判決被告部分既有上開違誤，仍應由本院予以撤銷改判
    。爰審酌被告無視於我國政府禁絕毒害之堅定立場，僅圖一
    己私人經濟利益，任將甲基安非他命賣予他人，致使買受之
    吸毒者更加產生依賴性及成癮性，戕害國民健康與社會治安
    程度至鉅；明知毒品具有成癮性、濫用性，對社會深具危害
    ，被告尚值壯年，不思正當工作營生，竟為謀個人私利，無
    視於政府制定毒品危害防制條例之立法美意，及毒品對於自
    身健康之戕害及國家對於杜絕毒品犯罪之禁令，販賣第二級
    毒品甲基安非他命，危害國民身體健康及社會治安，並造成
    毒品之泛濫，販賣毒品對社會之危害甚鉅，惟被告係與他人
    共犯，且居於次要角色，犯罪後又大抵坦承犯行，頗知悔悟
    ，犯後態度尚可等一切情狀，而分別量處如主文第2 項所示
    之刑，以示懲儆。又數罪定其應執行刑時，除應就各別刑罰
    規範之目的、輕重罪間體系之平衡、整體犯罪非難評價、各
    行為彼此間之偶發性、與被告前科之關聯性、各行為所侵害
    法益之專屬性或同一性、數罪對法益侵害之加重效應、罪數
    所反映之被告人格特性與犯罪傾向、社會對特定犯罪例如一
    再殺人或販毒行為處罰之期待等為綜合判斷外，尤須參酌上
    開實現刑罰公平性，以杜絕僥倖、減少犯罪之立法意旨，為
    妥適之裁量（最高法院97年度臺上字第2017號判決意旨參照
    ）。另販賣毒品罪之發生，係行為人以意圖營利之目的，將
    毒品販入或賣出者而言，是於行為人犯行遭發覺之前，其可
    能因產生犯罪動機之情狀（如缺錢花用、販售圖利）仍存在
    ，而藉由其平常用以聯絡販賣之機會未消失之狀態，多次實
    施販賣之犯罪行為以牟利，又因刑罰兼具「報應主義」及「
    預防主義」之雙重目的，故於量刑之時，並應同時衡酌上開
    2 項目的妥適決之，職是，於販賣毒品之犯罪中，要難僅以
    行為人犯罪次數，作為定其應執行刑之唯一標準，而應考量
    行為人犯罪時間之密接性、是否曾遭發覺犯行而仍未停止犯
    罪、需多久執行期間而得期待其日後不再為此種犯罪等個人
    情狀，定其應執行刑，以符刑法定執行刑規定之立法精神。
    查被告販賣第二級毒品甲基安非他命次數為3 次，然各次犯
    行均在99年9 月至10月間，再就販毒以牟取不法利益、整體
    犯罪之非難評價等綜合判斷，爰定其應執行之刑如主文第2
    項所示。
四、沒收部分：
  1.按共同正犯因相互間利用彼此行為，以遂行其等犯意之實現
    ，本於責任共同原則，對於共犯自均應為沒收之諭知（最高
    法院91年度臺上字第5583號、89年度臺上字第6946號判決意
    旨參照）。
  2.按犯販賣毒品罪者，其犯罪所得之財物均沒收之，係採義務
    沒收主義。故販賣毒品所得之對價，不問其中成本若干，利
    潤多少，均應全部諭知沒收，貫徹政府查禁煙毒之決心，以
    符立法本旨（最高法院91年度台上字第2419號判決意旨參照
    ）。未扣案被告吳麗芳分別販賣第二級毒品甲基安非他命之
    前開因犯罪所得之財物，雖未扣案，然既屬被告犯罪所得之
    財物，均應依毒品危害防制條例第19條第1 項義務沒收主義
    之規定，併予於各次犯罪項下分別宣告與共犯連帶沒收之，
    如全部或一部不能沒收時，以其與共犯之財產連帶抵償之。
  3.另扣案被告吳麗芳如附表一編號3 所示擬供販賣之甲基安非
    他命3 小包（毛重1.97公克），經本院送鑑定，均係第二級
    毒品甲基安非他命，其驗前淨重分別為0.686 、0.052 、0.
    111 公克，驗後淨重分別為0.681 、0.047 、0.106 公克，
    有財團法人私立高雄醫學大學附設中和紀念醫院100 年8 月
    29日高醫附科字第1000003400號函及檢驗報告在卷可稽（見
    本院卷第129-132 頁），故應依毒品危害防制條例第18條第
    1 項前段規定，在該次犯罪主文項下，宣告沒收銷燬之。
  4.扣案之行動電話2 支（均含SIM 卡，門號0000000000號及00
    00000000號），均係被告所有且供本案聯絡販賣毒品之用，
    業如上述，爰均依毒品危害防制條例第19條第1 項規定，在
    各項罪名下，宣告沒收之。
五、原審共同被告陳政安，業經原審判處罪刑，因未上訴而確定
    ；被告陳正雄，亦經原審判處罪刑，於上訴後，業經撤回上
    訴而確定，均併此敘明。
據上論結，應依刑事訴訟法第369 條第1 項前段、第364 條、第
299 條第1 項前段，毒品危害防制條例第4 條第2 項、第17條第
1 項、第2 項、第18條第1 項、第19條第1 項，刑法第11條、第
28條、第25條、第51條第5 款，判決如主文。
本案經檢察官張其主到庭執行職務。
中    華    民    國   100    年    10    月    25    日
                刑事第二庭  審判長法  官  林正雄
                                  法  官  黃壽燕
                                  法  官  邱明弘
以上正本證明與原本無異。
如不服本判決應於收受本判決後10日內向本院提出上訴書狀，其
未敘述上訴理由者，並得於提起上訴後10日內向本院補提理由書
狀（均須按他造當事人之人數附繕本）「切勿逕送上級法院」。
中    華    民    國   100    年    10    月    25    日
                                  書記官  林明威
附錄本判決論罪之法條：
毒品危害防制條例第4 條
製造、運輸、販賣第一級毒品者，處死刑或無期徒刑；處無期徒
刑者，得併科新臺幣2 千萬元以下罰金。
製造、運輸、販賣第二級毒品者，處無期徒刑或7 年以上有期徒
刑，得併科新臺幣1 千萬元以下罰金。
製造、運輸、販賣第三級毒品者，處5 年以上有期徒刑，得併科
新臺幣7 百萬元以下罰金。
製造、運輸、販賣第四級毒品者，處3 年以上10年以下有期徒刑
，得併科新臺幣3 百萬元以下罰金。
製造、運輸、販賣專供製造或施用毒品之器具者，處1 年以上7
年以下有期徒刑，得併科新臺幣1 百萬元以下罰金。
前5 項之未遂犯罰之。
附表一：
 ┌──┬────┬────┬─────┬────┬─────┬──────────────┬─────────────────────────┐
 │編號│交易對象│交易時間│交易地點  │毒品數量│交易金額  │     交易方式與內容         │主文                                              │
 │    │        │        │          │        │（新臺幣）│                            │                                                  │
 ├──┼────┼────┼─────┼────┼─────┼──────────────┼─────────────────────────┤
 │ 1  │柯宏杰  │99年8 月│屏東縣東港│1公克   │2,500     │柯宏杰以行動電話傳送向簡訊給│吳麗芳共同販賣第二級毒品，處有期徒刑壹年陸月。未扣│
 │    │        │29日晚上│鎮○○路16│        │          │陳政安，表明要向吳麗芳購買第│案販賣毒品所得新臺幣貳仟伍佰元，與蔡有龍連帶沒收之│
 │    │        │9 時許（│之4 號陳政│        │          │二級毒品甲基安非他命，陳政安│，如全部或一部不能沒收時，以其與蔡有龍之財產連帶抵│
 │    │        │起訴書誤│安居住處  │        │          │基於幫助購買之意而撥打電話予│償之；扣案之行動電話貳支（均含SIM 卡，門號00000000│
 │    │        │載為99年│          │        │          │吳麗芳，吳麗芳於左列時間，帶│54 、0000000000 號），沒收之。                    │
 │    │        │9 月23日│          │        │          │同蔡有龍至左列地點交易，由吳│                                                  │
 │    │        │）      │          │        │          │麗芳先進入陳政安居住處，將甲│                                                  │
 │    │        │        │          │        │          │基安非他命交付給柯宏杰，柯宏│                                                  │
 │    │        │        │          │        │          │杰將價金交付吳麗芳，吳麗芳再│                                                  │
 │    │        │        │          │        │          │將價金轉交蔡有龍而完成交易。│                                                  │
 │    │        │        │          │        │          │                            │                                                  │
 ├──┼────┼────┼─────┼────┼─────┼──────────────┼─────────────────────────┤
 │ 2  │陳政安  │99年10月│屏東縣東港│1錢     │5,500     │吳麗芳以行動電話與陳政安使用│吳麗芳共同販賣第二級毒品，處有期徒刑壹年拾月，未扣│
 │    │        │3 日凌晨│鎮晶夜汽車│        │          │之號行動電話聯絡約定第二級毒│案販賣毒品所得新臺幣伍仟伍佰元，與黃信福連帶沒收之│
 │    │        │3時許   │旅館前    │        │          │品甲基安非他命交易內容，吳麗│，如全部或一部不能沒收時，以其與黃信福之財產連帶抵│
 │    │        │        │          │        │          │芳向黃信福取得甲基安非他命後│償之；扣案之行動電話貳支（均含SIM 卡，門號00000000│
 │    │        │        │          │        │          │，於左列時間、地點將甲基安非│54、0000000000號），沒收之。                      │
 │    │        │        │          │        │          │他命交付給陳政安，並收取價金│                                                  │
 │    │        │        │          │        │          │，而完成交易。              │                                                  │
 ├──┼────┼────┼─────┼────┼─────┼──────────────┼─────────────────────────┤
 │ 3  │陳政安  │99年10月│屏東縣東港│1公克   │2,000     │警方另案查獲陳政安後，經陳政│吳麗芳共同販賣第二級毒品，未遂，處有期徒刑壹年；扣│
 │    │        │5 日晚上│鎮○○路16│        │          │安供出毒品來源為吳麗芳並表示│案之第二級毒品甲基安非他命參小包（驗前淨重分別為零│
 │    │        │10時許  │之4 號    │        │          │願意配合辦案，陳政安遂使用行│點陸捌陸、零點零伍貳、零點壹壹壹公克、驗後淨重分別│
 │    │        │        │          │        │          │動電話撥打吳麗芳使用之行動電│為零點陸捌壹、零點零肆柒、零點壹零陸公克），沒收銷│
 │    │        │        │          │        │          │話，相約於左列時間、地點，欲│燬之；扣案行動電話貳支（均含SIM 卡，門號0000000000│
 │    │        │        │          │        │          │以左列條件交易第二級毒品甲基│、0000000000號），沒收之。                        │
 │    │        │        │          │        │          │安非他命，吳麗芳向黃信福取得│                                                  │
 │    │        │        │          │        │          │甲基安非他命後，依約攜帶甲基│                                                  │
 │    │        │        │          │        │          │安非他命3 小包至左列地點欲交│                                                  │
 │    │        │        │          │        │          │易之際，為警所當場查獲，因而│                                                  │
 │    │        │        │          │        │          │未遂。                      │                                                  │
 │    │        │        │          │        │          │                            │                                                  │
 └──┴────┴────┴─────┴────┴─────┴──────────────┴─────────────────────────┘
附表二：通訊監察譯文：
 ┌─┬─────┬─┬─────┬────┬─────────────┬────┐
 │編│ 監察門號 │發│ 通話門號 │始/迄話 │         通話內容         │  出處  │
 │號│（對象A） │話│（對象B） │  日期  │                          │        │
 │  │          │方│          │  時間  │                          │        │
 │  │          │向│          │        │                          │        │
 ├─┼─────┼─┼─────┼────┼─────────────┼────┤
 │1 │0000000000│←│0000000000│99.8.29 │簡訊B：                   │警三卷  │
 │  │  陳政安  │  │  柯宏杰  │19:55:26│半甲多少啊，昨天小雅說二千│頁15反  │
 │  │          │  │          │        │五？                      │        │
 ├─┼─────┼─┼─────┼────┼─────────────┼────┤
 │2 │0000000000│←│0000000000│99.8.29 │簡訊B：                   │警三卷  │
 │  │  陳政安  │  │  柯宏杰  │20:07:47│小雅沒在你那裡嗎？        │頁15    │
 ├─┼─────┼─┼─────┼────┼─────────────┼────┤
 │3 │0000000000│→│0000000000│99.8.29 │簡訊A：                   │警三卷  │
 │  │  陳政安  │  │  柯宏杰  │20:28:36│不然你多少要拿            │頁16    │
 ├─┼─────┼─┼─────┼────┼─────────────┼────┤
 │4 │0000000000│←│0000000000│99.8.29 │簡訊B：                   │警三卷  │
 │  │  陳政安  │  │  柯宏杰  │20:34:06│二十五                    │頁16    │
 ├─┼─────┼─┼─────┼────┼─────────────┼────┤
 │5 │0000000000│→│0000000000│99.8.29 │簡訊A：                   │警三卷  │
 │  │  陳政安  │  │  柯宏杰  │20:34:06│好啦成交對啦有件事要麻煩你│頁16    │
 │  │          │  │          │        │可以跟我去帶一個女生      │        │
 ├─┼─────┼─┼─────┼────┼─────────────┼────┤
 │6 │0000000000│→│0000000000│99.8.29 │簡訊A：                   │警三卷  │
 │  │  陳政安  │  │  柯宏杰  │20:47:19│不會很久去他家回東港      │頁16反  │
 ├─┼─────┼─┼─────┼────┼─────────────┼────┤
 │7 │0000000000│←│0000000000│99.9.23 │A：嗯。                   │警四卷  │
 │  │某女      │  │  柯宏杰  │08:58:59│B：安仔咧？               │頁169   │
 │  │          │  │          │   至   │A：嗯。                   │        │
 │  │          │  │          │08:59:44│B：他咁有去拿新的？       │        │
 │  │          │  │          │        │A：啊？                   │        │
 │  │          │  │          │        │B：他咁有去拿沒啊？       │        │
 │  │          │  │          │        │A：喔，拿什麼？           │        │
 │  │          │  │          │        │B：拿東西！               │        │
 │  │          │  │          │        │A：同款啊。               │        │
 │  │          │  │          │        │B：同款喔？               │        │
 │  │          │  │          │        │A：嗯。                   │        │
 │  │          │  │          │        │B：喔好啦。               │        │
 ├─┼─────┼─┼─────┼────┼─────────────┼────┤
 │8 │0000000000│→│0000000000│99.10.2 │A：喂！                   │偵一卷  │
 │  │  陳政安  │  │  吳麗芳  │19:05:33│B：安那                   │頁48    │
 │  │          │  │          │   至   │A：阿那個啊，1個啦        │        │
 │  │          │  │          │19:06:32│B：什麼1個啦              │        │
 │  │          │  │          │        │A：土豆                   │        │
 │  │          │  │          │        │B：嘿你好像55吧           │        │
 │  │          │  │          │        │A：我知道                 │        │
 │  │          │  │          │        │B：喔賀                   │        │
 │  │          │  │          │        │A：賀。阿會打槍嗎         │        │
 │  │          │  │          │        │B：不會啊，你昨天那好嗎   │        │
 │  │          │  │          │        │A：喔不錯喔               │        │
 │  │          │  │          │        │B：嗯啊                   │        │
 │  │          │  │          │        │A：嘿。賀賀到了打給你。   │        │
 ├─┼─────┼─┼─────┼────┼─────────────┼────┤
 │9 │0000000000│←│0000000000│99.10.5 │A：喂                     │偵二卷  │
 │  │  陳政安  │  │  吳麗芳  │21:26:30│B：喂                     │頁30    │
 │  │          │  │          │   至   │A：嘿                     │        │
 │  │          │  │          │21:27:25│B：剛才打是怎樣           │        │
 │  │          │  │          │        │A：對啊，你在哪裡         │        │
 │  │          │  │          │        │B：沒有啊一樣啊           │        │
 │  │          │  │          │        │A：啊！你哪裡有那個嗎     │        │
 │  │          │  │          │        │B：土豆                   │        │
 │  │          │  │          │        │A：嘿                     │        │
 │  │          │  │          │        │B：人家要的嗎             │        │
 │  │          │  │          │        │A：對啊                   │        │
 │  │          │  │          │        │B：啊！多少啊             │        │
 │  │          │  │          │        │A：我問一下好了，看他們怎 │        │
 │  │          │  │          │        │   樣                     │        │
 │  │          │  │          │        │B：不是之前那個           │        │
 │  │          │  │          │        │A：喔！好啦               │        │
 │  │          │  │          │        │B：算是有比較好了         │        │
 │  │          │  │          │        │A：喔！好啦               │        │
 ├─┼─────┼─┼─────┼────┼─────────────┼────┤
 │10│0000000000│→│0000000000│99.10.5 │A：喂                     │偵二卷  │
 │  │  陳政安  │  │  吳麗芳  │21:31:54│B：嘿                     │頁30-31 │
 │  │          │  │          │   至   │A：他們說還要潘潘呢       │        │
 │  │          │  │          │21:32:25│B：潘潘喔                 │        │
 │  │          │  │          │        │A：對啊                   │        │
 │  │          │  │          │        │B：一樣2張給你啊          │        │
 │  │          │  │          │        │A：是喔                   │        │
 │  │          │  │          │        │B：對啊                   │        │
 │  │          │  │          │        │A：有辦法那個嗎           │        │
 │  │          │  │          │        │B：怎樣                   │        │
 │  │          │  │          │        │A：拿過來                 │        │
 │  │          │  │          │        │B：可以啊                 │        │
 │  │          │  │          │        │A：喔！好啦               │        │
 │  │          │  │          │        │B：好啦                   │        │
 ├─┼─────┼─┼─────┼────┼─────────────┼────┤
 │11│0000000000│←│0000000000│99.10.5 │B：喂                     │偵二卷  │
 │  │  陳政安  │  │  吳麗芳  │22:35:48│A：喂                     │頁31-32 │
 │  │          │  │          │   至   │B：怎麼滅掉了             │        │
 │  │          │  │          │22:36:22│A：我怎麼知道，沒訊號吧   │        │
 │  │          │  │          │        │B：怎麼這樣啊！我是說因為 │        │
 │  │          │  │          │        │   他朋友快到了，我想說等 │        │
 │  │          │  │          │        │   一下好了，我再拿另外一 │        │
 │  │          │  │          │        │   種的                   │        │
 │  │          │  │          │        │A：好                     │        │
 │  │          │  │          │        │B：對啦！我看是不是那個， │        │
 │  │          │  │          │        │   我在拿過去給你         │        │
 │  │          │  │          │        │A：喔好啦                 │        │
 │  │          │  │          │        │B：對啊                   │        │
 └─┴─────┴─┴─────┴────┴─────────────┴────┘